【裁判字號】    90,易,1265
【裁判日期】    900829
【裁判案由】    家庭暴力防治法等
【裁判全文】
臺灣臺北地方法院刑事判決                          九十年度易字第一二六五號
    公  訴  人  臺灣臺北地方法院檢察署檢察官
    被      告  乙○○
右列被告因違反家庭暴力防治法案件，經檢察官提起公訴（九十年度偵字第第九八一
七號），本院判決如左：
    主  文
乙○○違反保護令，處有期徒刑陸月，如易科罰金，以佰元折算壹日。緩刑年，
緩刑期內付保護管束。
榔頭壹支、鐵鎚壹把沒收之。
    事  實
一、乙○○係甲○○之配偶，乙○○明知其因有經常性因細故即毆打並以言語辱罵其
    妻甲○○之習慣，於九十年三月十四日經本院依家庭暴力防治法第十三條第二項
    之規定，以九十年度家護字第二五號民事通常保護令裁定令其不得對甲○○實施
    身體上或精神上不法侵害行為，亦不得直接或間接對甲○○為騷擾之行為，竟於
    九十年三月三十一日上午九時許，在臺北市○○○路○段四四三之二號住處因財
    務問題與甲○○發生爭吵，甲○○隨即進入自己房間並將房門反鎖，乙○○為進
    入甲○○房內與其理論乃不顧前揭保護令，持其所有之榔頭、鐵鎚敲打破壞甲○
    ○房間之門鎖並辱罵三字經，以此方式直接對甲○○實施騷擾之行為，而違反本
    院所為前述裁定，迨警據報前往當場查獲。
二、案經台北市政府警察局文山第二分局報請臺灣臺北地方法院檢察署檢察官偵查起
    訴。
    理  由
一、訊據被告乙○○矢口否認有騷擾行為，辯稱：伊並未收到臺灣臺北地方法院通常
    保護令裁定，且伊自八十二年間起因尿毒症洗腎迄今從未間斷，並因高血壓、甲
    狀腺亢進、頸部腫瘤等症狀，終日以洗腎、注射、化療渡日，身體極為虛弱，不
    可能有加害甲○○之體力，又甲○○房門門鎖本來就快壞掉了，門鎖是自動脫落
    的，伊並無拿榔頭鐵鎚去敲，伊於警訊時因病痛頭昏答非所問且口齒不佳致被誤
    認「坦承不諱」云云；惟查右揭事實業據被告於警訊時坦承不諱（見偵查卷第五
    頁），並經被害人甲○○於警訊、偵查及本院訊問時指訴綦詳（警訊部分詳見偵
    查卷第四頁，偵查部分見偵查卷第十五頁，本院訊問部分見本院七月二十三日、
    八月六日訊問筆錄），復有本院九十年家護字第二五號民事通常保護令在卷可稽
    ，再查本院前揭通常保護令係被告於九十年三月二十二日九時三十分親赴臺北市
    警察局文山第二分局景美派出所領取並於收發簿上親自蓋章，有本院公務電話紀
    錄及收發簿影本在卷足憑，足證被告於九十年三月二十二日確曾收受本院前揭裁
    定，又被告固因尿毒症長期血液透析治療，副甲狀腺激素亢進腫瘤酒精注射治療
    中，有喉嚨痛、頭暈等現象，並有財團法人臺灣基督教長老教會馬偕紀念社會事
    業基金會馬偕紀念醫院診斷證明書在卷足憑，然參酌被告經本院傳喚每次均準時
    到庭且於法庭上滔滔不絕為己辯解等情，尚難僅以前揭診斷書即遽認被告無加害
    被害人甲○○之體力，此外由偵查卷附現場照片二張判斷，被害人甲○○房間門
    鎖顯係遭尖銳物體猛力敲擊而毀損脫落，有現場照片二張附卷足憑（見偵查卷第
    八頁），又被告於九十年三月三十一日十時前往臺北市政府文山第二分局景美派
    出所製作筆錄時，對於職業、家庭狀況、至警局製作筆錄原因、現場案發情形及
    有無收受本院前揭裁定等問題均能詳細具體回答，且亦請其兄高德雄在場陪同，
    足證其於警訊並無因病痛頭昏答非所問至被誤認「坦承不諱」等情，被告事後翻
    異其詞，顯係卸飾之詞，殊無可採，本件事證明確，被告犯行洵堪認定，應依法
    論科。又被告雖聲請傳喚證人即其兄高德雄，惟證人高德雄於案發當時並不在現
    場，業據被告供承在卷（見本院九十年八月二十三日審理筆錄），且本案事證已
    臻明確，本院認為證人高德雄無傳喚之必要，附此敘明。
二、查被告乙○○係被害人甲○○之配偶，雙方具有家庭暴力防治法第三條第一款之
    家庭成員關係。被告違反本院令其不得實施直接或間接騷擾行為之裁定，核其所
    為係犯家庭暴力防治法第五十條第二款之違反保護令罪。公訴人雖認被告尚犯同
    法第五十條第一款之罪嫌，惟依家庭暴力防治法第二條第一項、第三項之規定，
    「家庭暴力」係指家庭成員間實施身體或精神上不法侵害之行為，「騷擾」係指
    任何打擾、警告、嘲弄或辱罵他人之言語、動作或製造使人心生畏怖情境之行為
    ，被告持其所有之榔頭、鐵鎚敲打破壞被害人甲○○房間之門鎖並辱罵三字經之
    行為，應僅屬對被害人實施直接騷擾之行為，公訴人所認，容有誤會，附此敘明
    。爰審酌被告於接獲保護令後，仍不知警惕，竟因細故無視保護令內容，直接對
    被害人實施騷擾之行為，犯罪後猶不知悔改飾詞狡辯，惡性非輕，並參酌其犯罪
    動機、目的、手段、智識程度、所生危害及犯罪情節等一切情狀，量處如主文所
    示之刑，並諭知易科罰金之折算標準，以資懲儆。末查被告前未曾受有期徒刑以
    上刑之宣告，有臺灣高等法院檢察署刑案紀錄簡復表在卷可稽，經此教訓應知警
    惕，當無再犯之虞，且其因尿毒症長期血液透析治療，副甲狀腺激素亢進腫瘤酒
    精注射治療中，有喉嚨痛、頭暈等現象，並有財團法人臺灣基督教長老教會馬偕
    紀念社會事業基金會馬偕紀念醫院診斷證明書在卷足憑，本院因認對被告所處之
    刑，以暫不執行為適當，爰併宣告緩刑三年，以啟自新，又被告係犯違反保護令
    罪而受緩刑之宣告，應依家庭暴力防治法第三十條第一項規定於緩刑期內付保護
    管束。末查榔頭一支、鐵鎚一把為被告所有供其犯罪所用之物，業據被告供承在
    卷，雖未扣案惟客觀上亦無證據證明業已滅失，仍依刑法第三十八條第一項第二
    款宣告沒收。
三、公訴意旨另認：被告持榔頭、鐵鎚敲打破壞其妻甲○○之房間門鎖，欲進入房內
    與其理論並傷害，致使甲○○心生畏懼，因認被告另涉犯刑法第三百零五條恐嚇
    罪嫌。惟按刑法第三百零五條之恐嚇罪，所稱以加害生命、身體、自由、名譽、
    財產之事，恐嚇他人者，係指以使人生畏怖心為目的，而通知將加惡害之旨於被
    害人而言，最高法院五十二年臺上字第七五一號判例可資參照。經查被告持榔頭
    、鐵鎚敲打被害人甲○○房間門鎖時，僅邊敲邊罵三字經，除此之外，並無任何
    將加惡害於被害人甲○○之通知行為，業據被害人甲○○於本院調查時證述甚詳
    （見本院九十年八月六日訊問筆錄），此外復查無其他積極證據足資認定被告有
    恐嚇犯行，原應為無罪之諭知，惟公訴意旨認此部分與前開有罪部分有想像競合
    裁判上一罪關係，爰不另為無罪諭知，附此敘明。
據上論斷，應依刑事訴訟法第二百九十九條第一項前段，家庭暴力防治法第五十條第
二款、第三十條第一項，刑法第十一條前段、第四十一條第一項、第七十四條第一款
、第三十八條第一項第二款，罰金罰鍰提高標準條例第二條，判決如主文。
本案經檢察官邱舜韶到庭執行職務
中      華      民      國      九十      年    八      月    二十九    日
                                  臺灣臺北地方法院刑事第五庭
                                      審判長法官  廖紋妤
                                            法官  吳冠霆
                                            法官  李家慧
右正本證明與原本無異。
如不服本判決，應於判決送達後十日內向本院提出上訴狀(應抄附繕本)。告訴人
或被害人如對於本判決不服者，應具備理由請求檢察官上訴，其上訴期間之計算
係以檢察官收受判決正本之日期為準。
                  書記官  黃秀琴
中      華      民      國      九十      年    八      月    二十九    日
附錄本案論罪科刑法條全文：
家庭暴力防治法第五十條：
違反法院依第十三條、第十五條所為之下列裁定者，為本法所稱之違反保護令罪，處
三年以下有期徒刑、拘役或科或併科新臺幣十萬元以下罰金：
一、禁止實施家庭暴力行為。
二、禁止直接或間接騷擾、接觸、通話或其他連絡行為。
三、命遷出住居所。
四、遠離住居所、工作場所、學校或其他特定場所。
五、命完成加害人處遇計畫、戒癮治療、精神治療、心理輔導或其他治療、輔導。


司法院資訊處製作；財團法人民間司法改革基金會備份。
